臺灣高雄地方法院刑事判決　　　　　　　99年度訴字第1079號
公　訴　人　臺灣高雄地方法院檢察署檢察官
被　　　告　蔡亨亮
選任辯護人　陳文卿律師
上列被告因違反毒品危害防制條例案件，經檢察官提起公訴（98
年度偵字第32562 號、99年度偵字第3900號），本院判決如下：
    主  文
蔡亨亮共同犯如附表編號1 所示之販賣第一級毒品罪，累犯，處
有期徒刑拾陸年。褫奪公權捌年。扣案如附表編號1 「應沒收之
物」欄所示門號0000000000號行動電話（含SIM 卡）、塑膠湯匙
、牙刷、吸管鏟子各壹支，均沒收之。未扣案如附表編號1 「應
沒收或抵償之物」欄所示販賣第一級毒品所得新台幣伍佰元，應
與真實姓名年籍均不詳綽號均為「哥仔」之成年男子二人連帶沒
收之，如全部或一部不能沒收時，應以其等財產抵償之；又共同
犯如附表編號2 所示之販賣第一級毒品罪，累犯，處有期徒刑拾
陸年。褫奪公權捌年。扣案如附表編號2 「應沒收之物」欄所示
門號0000000000號行動電話（含SIM 卡）、塑膠湯匙、牙刷、吸
管鏟子各壹支，均沒收之。未扣案如附表編號2 「應沒收或抵償
之物」欄所示販賣第一級毒品所得新台幣伍佰元，應與真實姓名
年籍均不詳綽號「弟仔」之成年男子連帶沒收之，如全部或一部
不能沒收時，應以其等財產抵償之；又共同犯如附表編號3 所示
之販賣第一級毒品罪，累犯，處有期徒刑拾陸年。褫奪公權捌年
。扣案如附表編號3 「應沒收之物」欄所示門號0000000000號行
動電話（含SIM 卡）、塑膠湯匙、牙刷、吸管鏟子各壹支，均分
別沒收之。扣案如附表編號3 「應收銷燬之物」欄所示海洛因參
包（驗後餘重分別為零點零肆公克、零點零伍柒公克、零點零陸
柒公克），均沒收銷燬之。未扣案如附表編號3 「應沒收或抵償
之物」欄所示販賣第一級毒品所得新台幣伍佰元，應與真實姓名
年籍均不詳綽號「弟仔」之成年男子連帶沒收之，如全部或一部
不能沒收時，應以其等財產抵償之。應執行有期徒刑貳拾貳年。
褫奪公權捌年。扣案之門號0000000000號行動電話（含SIM 卡）
、塑膠湯匙、牙刷、吸管鏟子各壹支，均沒收之。扣案之海洛因
參包（驗後餘重分別為零點零肆公克、零點零伍柒公克、零點零
陸柒公克），均沒收銷燬之。未扣案販賣第一級毒品所得新臺幣
伍佰元，應與真實姓名年籍均不詳綽號均為「哥仔」之成年男子
二人連帶沒收之，如全部或一部不能沒收時，應以其等財產抵償
之。未扣案販賣第一級毒品所得新臺幣壹仟元，應與真實姓名年
籍均不詳綽號「弟仔」之成年男子連帶沒收之，如全部或一部不
能沒收時，應以其等財產抵償之。
其餘被訴販賣第一級毒品罪予蕭貴鍾、呂義雄、陳清雄部分，無
罪。
    事  實
一、蔡亨亮前因違反毒品危害防制條例案件，經臺灣高等法院高
    雄分院判處有期徒刑1 年6 月，減為有期徒刑9 月確定，甫
    於民國97年10月28日執行完畢出監。仍不知悔改，與綽號「
    哥仔」、「弟仔」之成年男子，均明知海洛因係毒品危害防
    制條例列管之第一級毒品，依法不得持有、販賣。竟與綽號
    均為「哥仔」之2 名男子，共同基於販賣第一級毒品海洛因
    以營利之犯意聯絡，於附表編號1 所示時間、地點，以附表
    編號1 所示方式，販賣新台幣（下同）500 元之海洛因1 包
    予謝富基1 次；又與綽號「弟仔」之男子，共同基於販賣第
    一級毒品海洛因以營利之犯意聯絡，分別於附表編號2 、3
    所示時間、地點，以附表編號2 、3 所示方式，各販賣500
    元之海洛因1 包予周明各1 次。嗣經警於98年7 月28日17
    時20分許，持本院核發之搜索票前往其位於高雄市○○區○
    ○路光華1 巷22號住處執行搜索，當場扣得分裝完成之海洛
    因3 包（驗後淨重各0.04公克、0.057 公克、0. 067公克）
    ，及蔡亨亮或共犯所有供聯絡販賣毒品用門號0000000000號
    行動電話1 支（含SIM 卡）、專供分裝毒品用之塑膠湯匙、
    牙刷、吸管鏟子各1 支，及與本案犯罪無關之門號00000000
    00、0000000000號行動電話2 支等物。
二、案經高雄市政府警察局岡山分局報請臺灣高雄地方法院檢察
    署檢察官偵查後提起公訴。
    理  由
壹、證據能力部分
一、按被告以外之人於偵查中向檢察官所為陳述，除顯有不可信
    之情況者外，得為證據，刑事訴訟法第159 條之1 第2 項定
    有明文。本件證人蕭貴鍾、謝富基、呂義雄、周明、陳清
    雄於檢察官偵查中所為之陳述，其等未曾提及檢察官在偵查
    時有不法取供之情形，反對該項供述得具有證據能力，亦未
    釋明上開供述有顯不可信之情況，依上說明，其等於偵查中
    之證言自均具有證據能力。
二、按被告以外之人於審判外之陳述雖不符刑事訴訟法第159 條
    之1 至之4 等四條之規定，而經當事人於審判程式同意作為
    證據，法院審酌該言詞陳述或書面陳述作成時之情況，認為
    適當者，亦得為證據；當事人、代理人或辯護人於法院調查
    證據時，知有刑事訴訟法第159 條第1 項不得為證據之情形
    ，而未於言詞辯論終結前聲明異議者，視為有前項之同意，
    同法第159 條之5 定有明文。本件證人蔡貞漢於警詢中所為
    陳述，其性質雖屬傳聞證據，惟其上揭筆錄，業經本院審理
    時予以提示並告以要旨，且各經檢察官、辯護人及被告表示
    意見。當事人或辯護人已知上述筆錄乃傳聞證據，且均未於
    言詞辯論終結前對該筆錄之證據能力表示異議，依上開說明
    ，是其於警詢中之證言應具有證據能力。
三、被告以外之人，於審判外之言詞或書面陳述，除法律有規定
    者外，不得作為證據，刑事訴訟法第159 條第1 項定有明文
    。本件證人蕭貴鍾、謝富基、呂義雄、周明、陳清雄於警
    詢中之證述，均屬於被告以外之人，於審判外之言詞陳述，
    蕭貴鍾警詢中之陳述，並無特別可信得例外作為證據之情，
    而謝富基、呂義雄、周明、陳清雄於檢察官偵訊，及謝富
    基、周明、陳清雄於本院審理時具結之證述，與其等警詢
    中之證述，大致相符，被告及辯護人復爭執其等證據能力，
    又查無例外得以之作為證據之各種情形，是其等上開警詢中
    所為之陳述應無證據能力。又上開被告以外之人於審判外之
    言詞陳述，雖不得以之直接作為認定犯罪事實存否之證據，
    但非不得作為彈劾證據，用來爭執被告、證人陳述之證明力
    （最高法院94年度台上字第6732號、94年度台上字第6881號
    判決要旨參照）。準此，證人蕭貴鍾、謝富基、呂義雄、周
    明、陳清雄於警詢時所為之陳述，雖不得直接作為認定犯
    罪事實存否之證據，但非不得作為彈劾證據，用來爭執其等
    陳述之證明力，附此敘明。
貳、有罪部分
    訊據被告蔡亨亮供稱扣案海洛因是伊所有等語，惟矢口否認
    有販賣第一級毒品海洛因予謝富基、周明之犯行，並辯稱
    案發當日伊在醫院接受喝美沙冬治療，平常使用門號000000
    0000號之行動電話，該電話偶爾會借人使用，不知道門號00
    00000000號之行動電話是何人使用，也不知該門號之行動電
    話為何會在伊住處與伊所使用門號0000000000號行動電話一
    起遭警查扣云云。經查：
一、就被告販賣第一級毒品海洛因予謝富基（即附表編號1 ）部
    分：
    謝富基於98年7 月25日18時36分，先以門號0000000000號之
    行動電話撥打一名綽號「哥仔」之成年男子所交付門號0000
    000000號之行動電話與被告聯絡表示要購買500 元之海洛因
    後，即與被告約於當日20時許，在高雄市彌陀區南寮漁港附
    近，由被告指派另一名綽號「哥仔」之男子交付價值500 元
    之海洛因1 包予謝富基，並向他收取500 元乙節，業據證人
    謝富基於檢察官訊問時及本院審理時具結證述在卷（98偵32
    562 卷第16頁、本院卷第105 至106 、113 頁），且有卷附
    門號000000 00 00號行動電話與門號0000000000號行動電話
    之通聯紀錄在卷可稽（警一卷第64頁背面），而謝富基與被
    告間並無過節，業據證人謝富基證述在卷（本院卷第112 頁
    ），且證人謝富基於本院交互詰問過程，對於撥打門號0000
    000000號之行動電話是否由被告接聽？是否向被告購買毒品
    ？等被告涉案情節，先避重就輕答稱：「電話都是我朋友『
    哥仔』接的」、「我是向『哥仔』購買毒品」云云（本院卷
    第109 頁），隨後於審判長訊問時才坦稱是向被告購買毒品
    ，並由被告指派他人拿毒品給他等語（本院卷第113 頁），
    顯見證人謝富基原本有意替被告脫罪，衡情應無甘冒偽證之
    風險而設詞誣陷被告之理。是證人謝富基上揭證述，應堪採
    信。
二、被告販賣第一級毒品海洛因予周明（即附表編號2 、3 ）
    部分：
  (一)周明於98年7 月16日中午左右，先以門號0000000000號之
    行動電話撥打綽號「弟仔」之成年男子所交付門號00000000
    00號之行動電話與被告聯絡表示要購買500 元之海洛因後，
    即與被告約於當日13時許，在高雄市彌陀區南寮漁港附近，
    由被告本人交付價值500 元之海洛因1 包予他，並向他收取
    500 元之事實，業據證人周明於檢察官訊問及本院審理時
    具結證述在卷（98偵32562 卷第27頁、本院卷第202 頁），
    且證人周明於本院審理時先改稱伊僅於98年7 月16日向被
    告購買1 次海洛因（本院卷第196 頁），冀圖協助被告脫免
    98年7 月28日該次販毒之犯行，顯見證人周明於本院審理
    時原本有意替被告脫免部分罪責，衡情應無甘冒偽證之風險
    而設詞誣陷被告98年7 月16日該次販毒犯行之理。是證人周
    明上揭證述，應堪採信。
  (二)周明於98年7 月28日13時14分，又以門號0000000000號之
    行動電話撥打綽號「弟仔」之成年男子所交付門號00000000
    00號之行動電話與被告聯絡表示要購買500 元之海洛因後，
    與被告約於當日14時許，在高雄市彌陀區南寮漁港附近，由
    被告本人交付價值500 元之海洛因1 包予他，並向他收取50
    0 元之事實，業據證人周明於檢察官訊問時具結證述在卷
    （98偵32562 卷第27頁），且有卷附門號0000000000號行動
    電話與門號0000000000號行動電話之通聯紀錄在卷可稽（警
    一卷第68頁背面），而證人周明於本院審理時亦具結證稱
    伊於偵訊時所述實在，伊打電話門號0000000000號之行動電
    話給被告之目的即為了買毒品（本院卷第190 、192 頁），
    佐以證人周明於檢察官訊問時，陳述是在記憶猶新的情況
    下所作成，一般情況應與事實較相近，事後即可能因記憶減
    弱或變化，致有不清晰或陳述不符之現象發生，此從其於本
    院審理接受詰問之過程，證稱因為時間已久，向被告購買毒
    品之確切日期忘記了等語（本院卷第195 頁），可資佐證。
    是證人周明上揭證稱於98年7 月28日向被告購買500 元海
    洛因等語，亦堪採信。
三、被告雖辯稱警方搜索當日伊在醫院接受喝美沙冬治療，不在
    家云云。惟查，從卷附義大醫療財團法人義大醫院（下稱義
    大醫院）99年7 月16日義大醫院字第09900712號函檢送給藥
    紀錄顯示，98年7 月28日當天該院是在當日12時許給藥，讓
    被告接受美沙冬治療（99審訴1942卷第43至44頁）。換言之
    ，被告當天接受美沙冬治療應在中午12時左右，縱如被告辯
    稱當日13、14時左右到該院接受治療，然被告於義大醫院接
    受美沙冬治療約10分鐘左右即可完成，業據被告供述在卷（
    本院卷第329 頁），而警方持本院核發之搜索票前去被告住
    處執行搜索之時間，從卷附搜索、扣押筆錄上「執行時間」
    欄記載是在當日17時20分起迄35分止（警一卷第35頁），而
    證人即被告胞兄蔡貞漢於本院審理時亦具結證稱警方是在他
    下班回到家，約5 點20分左右到家搜索（本院卷第272 頁）
    ，又從義大醫院所在之高雄市燕巢區至被告位於高雄市彌陀
    區住處之距離，單程車行時間僅約30分鐘左右即可，是被告
    辯稱警方執行搜索時他人在義大醫院接受美沙冬治療云云，
    是否值採，即非無疑。而證人即查獲員警石維正於本院審理
    時具結證稱當天到被告住處執行搜索時，被告母親見警方前
    來，即出聲喊叫，示意被告離開，當時有鄰居看到（本院卷
    第232 頁），而證人蔡貞漢於警詢時亦證稱經我向媽媽詢問
    後，蔡亨亮剛在客廳，應是跑掉（警一卷第3 頁），證人蔡
    貞漢與被告為手足關係，衡情應無故為不利於被告證詞之理
    ，是證人蔡貞漢上揭證述，應堪採信。證人林尚文於本院證
    稱伊忘了警方搜索當天有無看到被告從後門跑走云云，惟查
    證人石維正於99年12月3 日前去查訪目擊證人時，證人林尚
    文曾向石維正表示記得當天警方前去找被告時，被告從住處
    後門逃離乙事，並提出蒐證錄音光碟乙份經當庭勘驗，有本
    院99年12月29日勘驗筆錄在卷可憑（本院卷第319 頁），是
    證人林尚文於本院審理時改稱伊忘了警方搜索當天有無看到
    被告從後門跑走云云，顯係基於鄰居之情故為迴護被告之詞
    ，不堪採信。另警方執行搜索時，除查扣本案供販毒聯絡用
    門號0000000000號之行動電話外，另在被告住處桌上一同查
    扣門號0000000000號之行動電話，及海洛因3 包，均為被告
    所有，業據被告供述在卷（本院卷第322 頁），顯見被告是
    在家中聽到其母親喊叫獲悉警方前來，始匆忙逃逸，是被告
    辯稱警方執行搜索時他人在義大醫院接受美沙冬治療云云，
    顯不值採。被告另辯稱伊不知道門號0000000000號之行動電
    話是何人持用，偶爾會將門號0000000000號行動電話借他人
    使用，伊本人不曾與門號0000000000號之行動電話聯絡云云
    。惟查，從卷附被告所使用門號0000000000號之行動電話通
    聯紀錄顯示，與門號0000000000號之行動電話於98年7 月23
    日、同年月25日至28日間有密集通聯紀錄，且警方搜索當日
    即98年7 月28日7 時13分、8 時3 分、8 時34分、8 時35分
    、9 時16分、14時58分，均有通聯之情（警一卷第55至59頁
    ），顯見被告與門號0000000000號之行動電話互動密切，是
    被告辯稱伊不知道門號0000000000號之行動電話是何人持用
    ，不曾與該門號聯絡云云，顯與事實不符，亦不堪採信。
四、而警方於98年7 月28日在被告住處執行搜索時查扣之白色粉
    末3 包，經送請高雄市立凱旋醫院鑑定結果，均屬第一級毒
    品海洛因（驗後淨重分別為0.04公克、0. 057公克、0.067
    公克），亦有該院98年11月25日高市凱醫字第11768 號濫用
    藥物成品鑑驗鑑定書在卷可按（98偵32562 卷第59頁）。另
    扣案之海洛因已分裝成3 小包，以及扣案之塑膠湯匙、牙刷
    、吸管鏟子各1 支，均屬專供分裝毒品用之工具，足見被告
    確有分裝海洛因之行為。按一般常情施用毒品者為恐其所購
    入之毒品可能因保存不易而受潮變質，且因數量龐大而增加
    被查緝之風險，通常一次僅會購入少量之毒品以供施用，且
    海洛因為政府相關治安機關查緝甚嚴之毒品，取得不易且違
    法，因而價格高昂，購買者錙銖必較，衡諸毒品經分裝後必
    有微量毒品殘餘包裝內，故分裝越多，勢必損耗越多，則若
    經過度分裝，無異將喪失減損毒品之實際份量。本件查獲之
    海洛因於查獲時既已分裝完成，業如前述，顯見被告遭查獲
    扣案之海洛因3 包，並非僅供其自己施用，而係以營利為目
    的販入後，經多次販賣後剩餘之毒品。此外，復有岡山分局
    扣押筆錄及扣押物品目錄表（警一卷第35至37頁）、查獲照
    片6 幀（警一卷第50至51頁、警二卷第14頁）、謝富基、周
    明指認被告照片2 幀（警一卷第40、41頁）、謝富基、周
    明所使用行動電話照片2 幀（警一卷第39、45頁）、蔡亨
    亮、謝富基、周明之行動電話查詢資料（警一卷第52至54
    頁）、門號0000000000號行動電話之通聯紀錄（警一卷第61
    至69頁）在卷可稽。
五、綜上所述，被告上揭所辯，均非可採。本件被告上開販賣第
    一級毒品海洛因予謝富基1 次、周明2 次之犯行，均事證
    明確，堪以認定，應依法論科。
六、核被告就附表編號1 至3 所為，均係犯毒品危害防制條例第
    4 條第1 項之販賣第一級毒品罪。被告就附表編號1 所示之
    犯行，係透過綽號「哥仔」之成年男子將門號0000000000號
    之行動電話交予謝富基，由謝富基撥打該門號行動電話與被
    告聯絡後，由被告指派另一名綽號「哥仔」之男子將毒品交
    予謝富基並收取款項；就附表編號2 、3 所示之犯行，係透
    過綽號「弟仔」之成年男子將門號0000000000號之行動電話
    交予周明，由周明撥打該門號行動電話與被告聯絡後，
    由被告將毒品交予周明並收取款項，是被告就附表編號1
    所示之犯行與另2 名綽號「哥仔」之男子、就附表編號2 、
    3 所示之犯行與綽號「弟仔」之男子，分別有共同販賣毒品
    之犯意聯絡及行為分擔，應分別論以共犯。被告就附表編號
    1 至3 所示持有海洛因之低度行為，均為其販賣海洛因之高
    度行為所吸收，不另論罪。被告就附表編號1 至3 所示販賣
    第一級毒品海洛因之犯行，犯意個別，行為互殊，應予分論
    併罰。又被告曾受有期徒刑以上刑之宣告（詳參事實欄一所
    載），有臺灣高等法院被告前案紀錄表附卷可稽，其於前開
    有期徒刑執行完畢後5 年內，故意再犯上開所列有期徒刑以
    上之罪，均為累犯，本應各依刑法第47條第1 項之規定加重
    其刑，惟被告所犯販賣第一級毒品罪為最輕本刑無期徒刑以
    上之罪，依法不得加重，故僅就被告所犯販賣第一級毒品罪
    併科罰金部分，依法加重其刑。復按毒品危害防制條例制訂
    之目的，係為防制毒品危害，維護國民身心健康，而有關販
    賣第一級毒品罪責部分，則處以死刑或無期徒刑之重刑，然
    若未分別行為人販賣第一級毒品之數量、次數、獲利金額及
    所造成之危害，一律處以死刑或無期徒刑之重刑，自非罰其
    所當罰之刑事政策目的，亦非阻絕毒害之唯一方法。查，被
    告於本次經警查獲時販賣第一級毒品海洛因之次數總計雖達
    3 次，然每次販賣所得僅為500 元，犯罪所得不多，另扣案
    之海洛因驗後合計淨重僅0.164 公克，是其所販賣第一級毒
    品之數量非鉅，衡之毒品危害防制條例第4 條第1 項法定本
    刑為死刑、無期徒刑，倘與大量販賣毒品者相比，若處以被
    告該法定最輕本刑即無期徒刑，猶尚嫌過重，其情狀尚堪憫
    恕，爰就被告販賣第一級毒品罪（3 罪），均依刑法第59條
    規定減輕其刑，並依法先加後減。
七、爰審酌被告為牟私利，販賣毒品殘害國民身心健康，足使社
    會施用毒品人口增加，而相對提高社會負成本，減損勞動生
    產力，影響社會層面至深且鉅，且犯後否認犯行，毫無悔意
    ，並有上述前科紀錄，素行非佳，本不宜寬貸，惟念其販賣
    毒品所得金額非多，及查獲之毒品數量非鉅等一切情狀，各
    量處如主文所示之刑。又依被告販賣第一級毒品罪之性質，
    認有褫奪公權之必要，爰均依刑法第37條第2 項規定，各予
    以宣告褫奪公權如主文所示，並定其應執行之刑如主文所示
    。
八、按以營利為目的販入毒品，經多次販賣後，持有剩餘毒品被
    查獲，其各次販賣毒品行為，固應併合處罰。惟該持有剩餘
    毒品之低度行為，應僅為最後一次販賣毒品之高度行為所吸
    收，不另論罪，故就該查獲之剩餘毒品，祇能於最後一次之
    販賣毒品罪宣告沒收銷燬，不得於各次販賣毒品罪均宣告沒
    收銷燬（最高法院98年台上5283號判決要旨參照）。本件扣
    案之粉末3 包（即附表編號3 「應沒收銷燬之物」欄所示）
    ，經送請高雄市立凱旋醫院鑑定結果，認均屬第一級毒品海
    洛因（驗後淨重分別為0.040 公克、0.057 公克、0.067 公
    克），有卷附該院濫用藥物成品檢驗鑑定書乙紙（偵卷第59
    頁）可稽，顯係被告以營利為目的販入毒品，經多次販賣後
    剩餘之毒品，依上開判決要旨，自應於被告最後1 次之販賣
    毒品罪（即98年7 月28日販賣海洛因予周明該次犯行）宣
    告沒收銷燬，併此敘明。另未扣案販賣第一級毒品所得新台
    幣500 元（即販賣予謝富基1 次），屬於被告與綽號均為「
    哥仔」之成年男子2 人共同販賣第一級毒品所得，應依毒品
    危害防制條例第19條第1 項之規定宣告連帶沒收；如全部或
    一部不能沒收時，應以其等財產抵償之。另未扣案販賣第一
    級毒品所得新台幣1000元（即販賣予周明2 次，每次各50
    0 元），則屬被告與綽號「弟仔」之成年男子共同販賣第一
    級毒品所得，均應依毒品危害防制條例第19條第1 項之規定
    宣告連帶沒收；如全部或一部不能沒收時，應以其等財產抵
    償之。又扣案門號0000000000號之行動電話（含SIM 卡）、
    塑膠湯匙、牙刷、吸管鏟子各1 支，係在被告住處桌上與毒
    品一起遭警查扣，顯為被告或共犯所有，且供本件聯絡販賣
    毒品，及專供分裝販賣毒品用之工具，均應依毒品危害防制
    條例第19條第1 項宣告沒收之。另扣案門號0000000000、00
    00 000000 號之行動電話2 支，均核與本案犯罪無關，爰均
    不為沒收之諭知，併此敘明。
參、無罪部分
一、公訴意旨另以：被告蔡亨亮另基於販賣第一級毒品海洛因以
    營利之犯意，分別於：(一)98年7 月24日13時32分許，由蕭貴
    鍾以門號0000000000號行動電話撥打門號0000000000號之行
    動電話給蔡亨亮，由蔡亨亮於同日某時許，指派不明身份之
    成年人在彌陀區南寮漁港附近，以500 元之代價，販賣海洛
    因1 包予蕭貴鍾1 次；(二)又於98年6 月底某日，在岡山區舊
    中華電信營運處附近，以500 元之代價，販賣海洛因1 包予
    呂義雄1 次，並指派不明身份之成年人將該包海洛因送給呂
    義雄；(三)又於98年7 月28日5 時54分，由陳清雄以門號0000
    000000號行動電話，撥打門號0000000000號之行動電話與蔡
    亨亮聯絡後，指派不明身份之成年人於同日6 時5 分約在高
    雄市梓官區某垃圾場旁，以500 元之代價，販賣海洛因1 包
    予陳清雄1 次等語，因認被告另涉犯3 次販賣第一級毒品罪
    之犯行。
二、按犯罪事實應依證據認定之，無證據不得認定犯罪事實；不
    能證明被告犯罪者，應諭知無罪之判決，刑事訴訟法第154
    條第2 項、第301 條第1 項分別定有明文。又事實之認定，
    應憑證據，如未能發現相當證據，或證據不足以證明，自不
    能以推測或擬制之方法，為裁判基礎；且認定犯罪事實所憑
    之證據，雖不以直接證據為限，間接證據亦包括在內，然而
    無論直接證據或間接證據，其為訴訟上之證明，須於通常一
    般之人均不致有所懷疑，而得確信其為真實之程度者，始得
    據為有罪之認定，倘其證明尚未達到此一程度，而有合理之
    懷疑存在而無從使事實審法院得有罪之確信時，即應由法院
    為諭知被告無罪之判決（最高法院40年台上字第86號、76年
    度台上字第4986號著有判例意旨可資參照）。
三、公訴人認被告另涉犯上開販賣第一級毒品海洛因予蕭貴鍾、
    呂義雄、陳清雄之犯行，無非係以證人蕭貴鍾、呂義雄、陳
    清雄於警詢、檢察官訊問時之證述、卷附通聯紀錄，及扣案
    海洛因等物為其論據。訊據被告堅稱伊未於前揭時、地，販
    賣海洛因予蕭貴鍾、呂義雄、陳清雄等語。經查：
四、蕭貴鍾雖於98年7 月29日第2 次警詢中指稱伊於98年7 月27
    日14時許，撥打門號0000000000號之行動電話向蔡亨亮購買
    海洛因1 包等語（警一卷第33頁背面），惟其於98年7 月29
    日第1 次警詢時先供稱向綽號「昌盛」之被告購買15公斤之
    章魚（警一卷第31至32頁），又於檢察官訊問時指稱伊98年
    7 月27日沒有購買毒品，伊是在2 天前（應指98年7 月25日
    ）打門號0000000000號之行動電話向對方買，但名字跟人合
    不起來，不確定對方是否為蔡亨亮等語（98偵32562 卷第14
    頁），前後針對與門號0000000000號行動電話聯絡購買毒品
    之時間究竟是在98年7 月27日或25日？交易對象是否為被告
    ？指述已有不一。是證人蕭貴鍾究竟是否曾向被告購買毒品
    ，即非無疑。又證人蕭貴鍾於本院審理時一再堅稱伊不認識
    被告，警方拿被告照片供指認時，伊向警方表示不是該人，
    那個人比被告年輕（本院卷第181 、184 頁），且警方於警
    詢時僅出示被告一人照片供證人蕭貴鍾指認，並未同時提供
    多人照片供指認，此有蕭貴鍾指認被告之照片（警一卷第46
    頁）在卷可按，佐以蕭貴鍾當時甫因欲聯絡購買毒品遭警查
    獲，唯恐經警移送法辦，情急之下附和警方所提供之照片遽
    行指認被告，亦非無可能，是證人蕭貴鍾於警詢中之指認，
    自難認無暇之可指。況證人蕭貴鍾雖曾與門號0000000000號
    之行動電話聯絡購買毒品，然當時該門號是透過綽號「阿清
    」之男子取得，並非被告，復據證人蕭貴鍾具結證述在卷（
    本院卷第187 頁），此外復無證據證明被告與綽號「昌盛」
    或「阿清」之男子就販賣海洛因予蕭貴鍾之犯行有何犯意聯
    絡或行為分擔，在罪疑唯輕原則下，自應為被告有利之認定
    。
五、另呂義雄雖於98年7 月28日警詢中指稱伊於98年6 月底某日
    下午，以門號0000000000號之行動電話，撥打門號00000000
    00號之行動電話聯絡後，約在蔡亨亮住處外向蔡亨亮本人購
    買500 元之海洛因1 包等語（警一卷第23頁），惟其於98年
    11月13日檢察官訊問時，檢察官問：「你在警察局有說在6
    月底有跟蔡亨亮買海洛因？」，呂義雄答：「我是在岡山租
    屋的地方，是在舊中華電信那邊跟蔡亨亮買海洛因」，隨後
    檢察官問：「你怎麼知道他叫蔡亨亮？」，呂義雄答：「我
    名字不知道，是警察跟我講他的名字叫蔡亨亮」、檢察官問
    ：「你認人會不會認錯？」，呂義雄答：「是他叫別人拿過
    來的，他有留電話」、檢察官問：「（提示照片）是不是這
    個人？」，呂義雄答：「是警察跟我講是不是這個人，我說
    是，就在上面簽名」、檢察官問：「他是叫誰拿過來的？」
    ，呂義雄答：「是他的朋友」、檢察官問：「有無一次見到
    他本人？」，呂義雄答：「我有跟他喝過一次酒」、檢察官
    問：「這個電話是否是現場給你的？」，呂義雄答：「是朋
    友拿給我的，我就靠這通電話聯絡」（98偵32562 卷第26頁
    ），呂義雄前後針對於98年6 月底究竟是在被告住處門外，
    向被告購買海洛因，並由被告本人交付？抑或是在呂義雄位
    於岡山租屋處（即舊中華電信公司營運處附近），向被告購
    買海洛因後，由被告指派他人交付毒品？指述已有不一，自
    難認無瑕疵之可指，且其於警詢中指認向蔡亨亮購買海洛因
    ，又係經警提示、告知嫌疑人之照片、姓名後，才作出指認
    被告之舉。故其上揭指述，是否值採，更非無疑。又證人呂
    義雄於本院審理期間，經合法傳、拘未到，有證人傳票送達
    證書、高雄市政府警察局岡山分局拘提報告書各1 紙（本院
    卷第88、169 頁）在卷可稽，是其所為上揭不利於被告之證
    述，既有上述瑕疵，本院又無法傳訊到庭加以詰問釐清之情
    下，在罪疑唯輕原則下，亦應為被告有利之認定。
六、陳清雄雖於98年7 月28日警詢中指稱伊於98年7 月28日6 、
    7 時，撥打門號0000000000號之行動電話，在梓官區垃圾場
    ，以500 元向綽號「志仔」之男子購買海洛因1 包等語（警
    一卷第14頁），惟其於警詢時即先供稱綽號「志仔」之男子
    不是被告蔡亨亮（警一卷第15頁），又於檢察官訊問時具結
    證稱伊是要跟綽號「志仔」之男子買海洛因，不是蔡亨亮等
    語（98偵32562 卷第16、67至68頁），且於本院審理時具結
    堅稱伊不認識被告，曾在義大醫院喝美沙冬時看過他，但不
    認識他，也不是由被告將毒品送給他，伊是向綽號「志仔」
    購買海洛因，沒有看過被告與綽號「志仔」之男子在一起等
    語（本院卷第123 至131 頁），顯見陳清雄與門號00000000
    00號之行動電話聯絡購買毒品之對象係綽號「志仔」之男子
    ，並非被告，應堪認定。此外復無證據證明被告與綽號「志
    仔」之男子就販賣海洛因予陳清雄之犯行，有何犯意聯絡或
    行為分擔，在罪疑唯輕原則下，也應為被告有利之認定。
七、此外，復查無其他積極證據足資認定被告有檢察官所指上述
    販賣海洛因予蕭貴鍾、呂義雄、陳清雄之犯行，是依前揭規
    定及判例意旨，在罪疑唯輕原則下，自應就被告被訴販賣海
    洛因給蕭貴鍾、呂義雄、陳清雄之犯行，均為無罪之諭知。
據上論斷，應依刑事訴訟法第299 條第1 項前段、第301 條第1
項，毒品危害防制條例第4 條第1 項、第18條第1 項、第19條第
1 項，刑法第11條、第28條、第51條第5 款、第8 款、第59條、
第37條第2 項，判決如主文。
本案經檢察官李宜穎到庭執行職務。
中    華    民    國  100      年    1     月  19    日
                  刑事第六庭  審判長  法  官  李璧君
                                      法  官  鄭峻明
                                      法  官  曾仁勇
上列正本證明與原本無異。
如不服本判決應於收受送達後十日內向本院提出上訴書狀，其未
述上訴之理由者並得於提起上訴後十日內向本院補提理由書（須
按他造當事人之人數附繕本）。
中    華    民    國   100       年    1    月    19    日
                                      書記官  王紀芸
附錄本案論罪科刑法條
毒品危害防制條例第4條第1項
製造、運輸、販賣第一級毒品者，處死刑或無期徒刑；處無期徒
刑者，得併科新臺幣2 千萬元以下罰金。
附表
┌──┬───┬────┬──────────┬─────┬───┬────┬────┬───────┬─────┬──────┐
│編號│行為人│販賣對象│販賣時間、地點、方式│罪      名│累犯  │應處徒刑│褫奪公權│應沒收銷燬之物│應沒收之物│應沒收或抵償│
│    │      │        │                    │          │      │        │        │              │          │之物        │
├──┼───┼────┼──────────┼─────┼───┼────┼────┼───────┼─────┼──────┤
│ 1  │蔡亨亮│謝富基  │謝富基於98年7 月25日│蔡亨亮共同│累犯  │處有期徒│褫奪公權│              │扣案門號09│未扣案販賣第│
│    │、綽號│        │18時36分許，以所持用│犯販賣第一│      │刑拾陸年│捌年。  │              │00000000號│一級毒品所得│
│    │均為「│        │門號0000000000號之行│級毒品罪。│      │。      │        │              │行動電話（│新臺幣伍佰元│
│    │哥仔」│        │動電話，撥打綽號「哥│          │      │        │        │              │含SIM 卡）│，應與綽號均│
│    │之成年│        │仔」之成年男子所交付│          │      │        │        │              │、塑膠湯匙│為「哥仔」之│
│    │男子2 │        │，門號0000000000號之│          │      │        │        │              │、牙刷、吸│成年男子二人│
│    │人    │        │行動電話與蔡亨亮聯絡│          │      │        │        │              │管鏟子各壹│連帶沒收之，│
│    │      │        │後，同日某時許，約在│          │      │        │        │              │支，均沒收│如全部或一部│
│    │      │        │高雄市彌陀區南寮漁港│          │      │        │        │              │。        │不能沒收時，│
│    │      │        │附近，由蔡亨亮指派另│          │      │        │        │              │          │應以其等財產│
│    │      │        │一名綽號「哥仔」之男│          │      │        │        │              │          │抵償之。    │
│    │      │        │子，交付價值500 元之│          │      │        │        │              │          │            │
│    │      │        │海洛因1 小包予謝富基│          │      │        │        │              │          │            │
│    │      │        │，並向他收取500 元。│          │      │        │        │              │          │            │
│    │      │        │                    │          │      │        │        │              │          │            │
│    │      │        │                    │          │      │        │        │              │          │            │
├──┼───┼────┼──────────┼─────┼───┼────┼────┼───────┼─────┼──────┤
│ 2  │蔡亨亮│周明  │周明於98年7 月16日│蔡亨亮共同│累犯  │處有期徒│褫奪公權│              │扣案門號09│未扣案販賣第│
│    │、綽號│        │中午左右，以所持用門│犯販賣第一│      │刑拾陸年│捌年。  │              │00000000號│一級毒品所得│
│    │「弟仔│        │號0000000000號之行動│級毒品罪。│      │。      │        │              │行動電話（│新臺幣伍佰元│
│    │」之成│        │電話，撥打綽號「弟仔│          │      │        │        │              │含SIM 卡）│，應與綽號「│
│    │年男子│        │」所交付，門號091664│          │      │        │        │              │、塑膠湯匙│弟仔」之成年│
│    │      │        │8578號之行動電話與蔡│          │      │        │        │              │、牙刷、吸│男子連帶沒收│
│    │      │        │亨亮聯絡後，同日13時│          │      │        │        │              │管鏟子各壹│之，如全部或│
│    │      │        │許，約在高雄市彌陀區│          │      │        │        │              │支，均沒收│一部不能沒收│
│    │      │        │南寮漁港附近，由蔡亨│          │      │        │        │              │。        │時，應以其等│
│    │      │        │亮交付價值500 元之海│          │      │        │        │              │          │財產抵償之。│
│    │      │        │洛因1 小包予周明，│          │      │        │        │              │          │            │
│    │      │        │並向他收取500 元。  │          │      │        │        │              │          │            │
├──┼───┼────┼──────────┼─────┼───┼────┼────┼───────┼─────┼──────┤
│ 3  │蔡亨亮│周明  │周明於98年7 月28日│蔡亨亮共同│累犯  │處有期徒│褫奪公權│扣案之海洛因參│扣案門號09│未扣案販賣第│
│    │、綽號│        │13時14分許，以所持用│犯販賣第一│      │刑拾陸年│捌年。  │包（驗後餘重分│00000000號│一級毒品所得│
│    │「弟仔│        │門號0000000000號之行│級毒品罪。│      │。      │        │別為零點零肆公│行動電話（│新臺幣伍佰元│
│    │」之成│        │動電話，撥打綽號「弟│          │      │        │        │克、零點零伍柒│含SIM 卡）│，應與綽號「│
│    │年男子│        │仔」所交付，門號0916│          │      │        │        │公克、零點零陸│、塑膠湯匙│弟仔」之成年│
│    │      │        │648578號之行動電話與│          │      │        │        │柒公克），均沒│、牙刷、吸│男子連帶沒收│
│    │      │        │蔡亨亮聯絡後，同日14│          │      │        │        │收銷燬之。    │管鏟子各壹│之，如全部或│
│    │      │        │時許，約在高雄市彌陀│          │      │        │        │              │支，均沒收│一部不能沒收│
│    │      │        │區南寮漁港附近，由蔡│          │      │        │        │              │。        │時，應以其等│
│    │      │        │亨亮交付價值500 元之│          │      │        │        │              │          │財產抵償之。│
│    │      │        │海洛因1 小包予周明│          │      │        │        │              │          │            │
│    │      │        │，並向他收取500 元。│          │      │        │        │              │          │            │
└──┴───┴────┴──────────┴─────┴───┴────┴────┴───────┴─────┴──────┘